臺灣嘉義地方法院民事裁定
111年度嘉他字第4號
原      告  李文波  

被      告  呂三源  
            呂倩賀  
上列當事人間請求撤銷買賣行為等事件（本院110年度嘉簡字第9
14號），原告聲請訴訟救助，前經本院以110年度嘉救字第20號
裁定准予訴訟救助在案，茲因該訴訟事件已經終結，本院依職權
確定訴訟費用額，裁定如下：
    主  文
被告呂三源、呂倩賀各應向本院繳納之訴訟費用額確定為新臺幣
1,105元，及自本裁定送達之翌日起至清償日止，按週年利率百
分之5計算之利息。
    理  由
一、按經准予訴訟救助者，於終局判決確定或訴訟不經裁判而終
    結後，第一審受訴法院應依職權以裁定確定訴訟費用額，向
    應負擔訴訟費用之當事人徵收之，民事訴訟法第114條第1項
    前段定有明文。又法院依聲請以裁定確定之訴訟費用額，應
    於裁定送達翌日起，加給按法定利率計算之利息，復為民事
    訴訟法第91條第3項所明定，其立法理由旨在促使當事人早
    日自動償付其應賠償對造之訴訟費用，故在當事人無力支付
    訴訟費用時，雖由國庫暫時墊付，然依法院前揭民事訴訟法
    第114條第1項規定，依職權裁定確定訴訟費用額，同屬確定
    訴訟費用額之程序，亦應基於同一理由而類推適用同法第91
    條第3項規定加計法定遲延利息。
二、又按債權人行使撤銷權之目的，在使其債權獲得清償，故應
    以債權人因撤銷權之行使所受利益為準，原則上以債權人主
    張之債權額，計算其訴訟標的價額；但被撤銷法律行為標的
    之價額低於債權人主張之債權額時，則以該被撤銷法律行為
    標的之價額計算（最高法院97年度第1次民事庭會議決議參
    照）。經查，本件原告主張對被告呂三源有新臺幣（下同）
    21萬元之債權（下稱系爭債權），因被告2人間所為買賣嘉
    義縣○○鄉○○○段000○0地號及同段287之7地號土地（下稱系爭
    2筆土地）之行為詐害系爭債權而請求撤銷，並請求被告呂
    倩賀應將系爭2筆土地之所有權登記塗銷回復為被告呂三源
    所有。又系爭2筆土地之價額合計954,000元【計算式：3,60
    0×（126+139）】已高於原告主張之債權額21萬元，是依前
    開說明，應以原告主張之債權額即21萬元計算其訴訟標的價
    額，是本件訴訟標的價額即為21萬元，本應徵第一審裁判費
    2,210元，因原告於起訴時向本院聲請訴訟救助，經本院以1
    10年度嘉救字第20號裁定准予訴訟救助，而暫免繳納訴訟費
    用。嗣上開事件經本院判決原告勝訴，並諭知訴訟費用由被
    告共同負擔確定在案，依前開說明，原告所暫免繳納之裁判
    費為2,210元，又前開判決有關訴訟費用之負擔援引之法條
    為民事訴訟法第85條第1項，且未定被告各應分擔之比例，
    自應依上開條文按其人數平均分擔之，故本件訴訟費用應由
    被告2人各負擔1,105元【計算式：2,210÷2】，是被告2人各
    應向本院繳納之訴訟費用額確定為1,105元，並類推適用民
    事訴訟法第91條第3項規定，加給自本裁定送達之翌日起按
    法定利率即週年利率百分之5計算之利息。
三、依民事訴訟法第114條第1項前段、第91條第3項，裁定如主
    文。
中　　華　　民　　國　　111 　年　　6 　　月　　17　　日
                           臺灣嘉義地方法院嘉義簡易庭
                                  法　官　周欣怡
以上為正本係照原本作成。
如對本裁定抗告，應於裁定送達後10日內向本院提出抗告狀，並
繳納抗告費新臺幣1,000元。 
中　　華　　民　　國　　111 　年　　6 　　月　　17　　日
 　　　　　　 　　　　　          書記官  林金福